臺灣雲林地方法院刑事判決　　　　　　　　　　　　九十一年度交易字第一九一號
　　公　訴　人　臺灣雲林地方法院檢察署檢察官
　　被　　　告　乙○○
　　輔　佐　人　戊　○
　　被　　　告　丁○○
　　選任辯護人　林再輝
右列被告因公共危險等案件，經檢察官提起公訴（九十年度偵字第四００三號），本
院判決如左︰
    主  文
乙○○服用酒類，不能安全駕駛動力交通工具而駕駛，處拘役貳拾日，如易科罰金，
以參佰元折算壹日，緩刑貳年。
丁○○因過失傷害人，處拘役貳拾日，如易科罰金，以參佰元折算壹日。
    事  實
一、乙○○於九十年七月七日十三時許起開始在雲林縣某處飲酒，已達不能安全駕駛
    動力交通工具之程度，竟仍騎乘車牌號碼ＩＸＦ─５２３重型機車，沿雲林縣斗
    南鎮○○路由南往北方向行駛，於下午十五時十五分許途經延平路與永安街交叉
    路口時，未靠右順序行駛，並由於酒精之作用，操控機車失穩過於靠近快車道，
    並向右後顧盼而分心，適丁○○駕駛車牌號碼ＴＨ─９９６２自小貨車，亦沿延
    平路快車道自乙○○機車後方同向駛至，其應注意行經交叉路口時不得超車，而
    依當時為白天、天氣晴、路面乾燥，復無其他不能注意之情事，竟疏於注意，迨
    見上述路段有乙○○騎乘機車在前偏快車道行駛，仍然超車，雖車身前半超越乙○○之機車，然因乙○○已達酒後不能安全駕駛之程度，無法控制機車行車方向
    ，持續偏向快車道，以致其機車左把手及後車架左側撞及丁○○自小貨車右後車
    摒，乙○○受此擦撞往右傾倒，其人連同機車往前滑行，致乙○○受有頭部外傷
    合併硬腦膜下出血及頭皮裂傷、肋骨骨折合併枷鎖胸、左側氣胸、左側鎖股骨折
    等傷害，並導致有語言能力障礙、左側肢體輕癱等傷害。乙○○經送行政院衛生
    署雲林醫院（簡稱雲林醫院）急救，嗣抽取血液檢驗，發現血液酒精濃度含量值
    為３２２ｍｇ／ｄｌ，換算酒精含量為１點６１毫克，而悉上情。
二、案經雲林縣警察局斗南分局暨乙○○之妻戊○訴由同分局報告臺灣雲林地方法院
    檢察署檢察官偵查起訴。
    理  由
壹、被告乙○○部分：
一、程序部分：
    (1)被告乙○○雖經本院於九十二年六月二十三日以九十二年度禁字第三四號民事
      裁定採用雲林醫院鑑定醫師葉寶專之意見，認被告乙○○精神耗弱致不能處理
      自己事務，宣告其為禁治產人，然既未達心神喪失之程度，要無刑事訴訟法第
      二百九十四條第一項應停止審判之情形；又被告乙○○之妻即輔佐人戊○本院
      稱：乙○○最近一次門診是今年（九十三）二月下旬，由其妹婿開車到醫院，
      再用輪椅將乙○○推進門診室等情，可見乙○○雖有疾病，既可到醫院門診，
      就可以到法院開庭，亦無同條第二項因疾病不能到庭，應停止審判之情形。
    (2)被告乙○○經合法傳喚無正當理由不到庭，有送達證書可參，本院認為應科拘
      役之案件，爰依刑事訴訟法第三百零六條之規定，不待其陳述逕由檢察官一造
      陳述而為判決。
二、實體部分：右開事實，有下列證據可證：(一)被告乙○○警詢時自白騎乘機車有飲
    用酒類。(二)雲林醫院ＢＩＯＣＨＥＭＩＳＴＲＹ  ＲＥＰＯＲＴ血液酒精濃度含
    量值為３２２ｍｇ／ｄｌ，換算成呼氣酒精濃度約為每公１點６１毫克。(三)雲林
    醫院診斷證明書。(四)道路交通事故調查表。(五)刑法第一百八十五條之三案件測試
    觀察紀錄表。(六)行政院國軍退除役官兵輔導委員會臺北榮民總醫院（簡稱榮民總
    醫院）九十一年五月九月北總內字第９１２３９３４號函示：一一般人及嗜酒之
    人有不同反應，不同之研究報告亦有些許差異：１９８０年Ｄｕｂｏｗｓｋｉ之
    報告：一般人血液中酒精濃度為３００ｍｇ／ｄｌ時，其意識已達木僵狀態（ｓ
    ｔｕｐｏｒ），臨床上可見嗜睡、木僵、無法站立或走路、大小便失禁、神智不
    清、肌肉不協調、無活動力、對刺激反應減低、冷漠等，簡言之，其意識狀態已
    達木僵狀態，可能已無法識別人、地、時、事、物。可悉，被告乙○○當時顯已
    不能安全駕駛動力交通工具。本件事證明確，被告乙○○犯行可以認定，應依法
    論科。
貳、被告丁○○部分：
一、訊之被告丁○○承認其上開自用小貨車於上述時、地與乙○○之機車擦撞，惟矢
    口否認有何過失。經查：
  (一)乙○○上開時、地騎乘機車與被告丁○○之自小貨車擦撞，乙○○之機車因而倒
    地受傷等情，業據被告丁○○之自白在卷《本院卷第二六頁反面》。
  (二)乙○○因本件車禍受有頭部外傷合併硬腦膜下出血及頭皮裂傷、肋骨骨折合併枷
    鎖胸、左側氣胸、左側鎖股骨折等傷害，並導致有語言能力障礙、左側肢體輕癱
    之傷害，有雲林醫院診斷證明書、全民健康保險重大傷病證明申請書可查（以上
    均在分局卷內）。
  (三)本院當庭勘驗車禍現場所拍攝之錄影帶內容如下：一錄影帶顯示的畫面有左上、
    左下、右下三個子畫面。二本案車禍發生畫面在左下格。三左下格畫面顯示，只
    有看到小貨車經過時，右後角機車倒地，倒地後的機車連人繼續滑行，小貨車則
    繼續開到前面，又該錄影帶也翻拍成照片數張附卷可參《詳偵查卷第五十八、五
    十九頁；本院卷第七十六頁至九十二頁》。
  (四)兩車接觸後所遺留之跡證即編號１：機車左手把拉桿，取藍色漆痕鑑驗，予編號
    １─１；編號２：機車座椅後架油漆取藍色漆痕鑑驗，予編號２─１；編號３：
    貨車右邊門上採取漆，壹包，經檢視實際為藍色油漆碎片，取藍色層鑑驗，予編
    號３─１；編號４：貨車右後車摒油漆，壹包，經檢視實際為油漆碎片，分二種
    型態，型態一：其漆層由外至內為灰、藍、紅（碎片極微量）；型態二：其漆層
    由外至內為藍、紅（碎片多），取型態二之藍色層鑑驗，予編號４─１。上開跡
    證經送內政部警政署刑事警察局依一鏡檢法、二掃瞄式電子顯微鏡／ｘ─射線能
    譜分析法、三紅外線光譜分析法、四熱裂解氣相層析質譜分析法等四種方法鑑驗
    ，鑑驗結果：研判編號１（１─１）與編號４（４─１）相似；編號２（２─１
    ）與編號４（４─１）相似，有該局９０年８月２９日刑鑑字第１４２３４０號
    鑑驗通知書在卷可參（分局卷第二十至二十二頁），並以兩車接觸後之照片十六
    張互佐（分局卷第十六至十九頁）。可知，兩車是有擦撞，且乙○○之機車左把
    手、機車座椅後架與丁○○之小貨車右後車摒是擦撞之接觸點。
  (五)然本件是超車所致之車禍，所應探究者厥為，被告超車時有無違反道路交通安全
    規則相關超車之規定，以資判斷過失有無。按汽車超車及讓車時，應依左列規定
    ：行經彎道、陡坡、狹橋、隧道、交岔路口、鐵路平交道、道路修理地段、市區
    交通頻繁處所時，不得超車。道路交通安全規則第一百零一條第一款定有明文。
    經查：(1)本件肇事路段為延平路與大同路、永安街之交叉路口，乙○○機車倒地
    之刮地痕起於延平路南往北向道路與永安街之交叉處，有道路交通事故調查表及
    現場照片十六張可參（均見分局卷內），另參上述錄影帶翻拍之照片顯示，被告
    丁○○之自小貨車經過該交叉路口車時，其車身右角相當於小貨車車摒下方有張
    憲哲之機車倒地之場景，可悉兩車是在交叉路口擦撞無誤。(2)上開照片亦顯示擦
    撞後被告之自小貨車繼續前進，被告丁○○供稱：我有聽到摔倒的聲音，我本身
    也看到照後鏡有人摔倒，己○○也有告訴我，所以我就將車子停在路旁，當時車
    子摔倒的聲音很大聲《本院卷第五十九頁反面》。可知，被告當時是超越乙○○
    之機車，超越後乙○○之機車隨即倒地。(3)依道路交通規則第一百零一條第一款
    規定，禁止在交叉路口超車，而依當時之天候、路況等情狀，復無不能注意之情
    事，被告丁○○竟疏於注意，冒然在交叉路口超車以致肇事自有過失，而其過失
    行為與乙○○之受傷則有相當之因果關係。
  (六)次按汽車駕駛人對於防止危險發生之相關法令之規定，業已遵守，並盡相當之注
    意義務，以防止危險發生，始得可信賴他人亦遵守交通規則並盡同等注意義務。
    若因此發生交通事故，方得以信賴原則為由免除過失責任（最高法院八十四年台
    上字第五三六０號判例參照）。被害人乙○○當時飲用酒類，酒精濃度高達１．
    ６１毫克，前已述及，參右述榮民總醫院之函示，乙○○之意識可能已達木僵狀
    態，臨床上可見嗜睡、木僵、無法站立或走路、大小便失禁、神智不清、肌肉不
    協調、無活動力、對刺激反應減低、冷漠等，簡言之，其意識狀態已達木僵狀態
    ，可能已無法識別人、地、時、事、物。可見，乙○○根本不適宜再駕駛機車，
    另證人即與被告丁○○同車之己○○證稱：「當時坐在駕駛座的旁邊，我是往右
    邊的窗戶看的，在機車摔倒之前，我自右邊的窗戶看出去，有看見一名騎機車的
    騎士往後看，當時覺得很奇怪，因為不知道他在看什麼，何以會往後看．．．」
    、「．．．一般情形我們在騎機車時都會向前看，若要向後看的話，應該會向左
    後方看，何以機車騎土會往右後方看，所以才會印象深刻」《本院卷第五十、五
    十一頁》，再觀機車倒地刮地痕起始於延平路南往北向之快車道處（該處未畫分
    道線，惟係在分道線延伸之虛擬分道線侵入快車道０．二公尺），乙○○倒地後
    則往前滑行倒臥在快、慢車道間之行人穿越道，機車往右前滑行止於慢車道處，
    可徵乙○○當時未靠右行駛，且太過於接近快車道，雖然被告丁○○極力保持兩
    車併行之間隔，車身前半已過乙○○之機車，但乙○○因酒精力之作用操控機車
    不穩，且向右後顧盼而分心，機車遂車向左傾，因此其機車左把手及後車架左側
    與丁○○之小貨車車摒擦撞，肇致本件車禍，是為肇事之主因，被告丁○○於禁
    止超車路段超車為肇事之次因，雖然被害人乙○○與有過失，然不得為被告丁○○免責之理由。
  (七)至於起訴書認為被告丁○○未注意車前狀況及兩車併行之間隔，另蒞庭檢察官主
    張肇事地點是彎道不得超車，均為其過失云云，然被告丁○○之車身前半已安全
    超越機車業如前述，且本件非追撞，應無違反車前狀況之注意規定，又證人己○○於本院證稱被告丁○○與機車有保持九十六公分之距離，顯已符合道路交通安
    全規則第一百零一條第五款超車應與前車左側保持半公尺以上之間隔，公訴人認
    被告丁○○未能保持兩車併行之間隔尚屬不能證明，至於兩車撞及地點也非彎道
    ，已據本院現場勘驗時自延平路南向北沿安全島之直線向北邊以布尺拉出直線，
    並予拍照，有照片十張可佐《本院卷第七十至七十四頁》，並此敘明。
參、論罪科刑：
  一被告乙○○部分：核被告乙○○所為，係犯刑法第一百八十五條之三之罪，爰審
    酌被告乙○○無犯罪前科，詳卷內被告乙○○臺灣高等法院全國前案紀錄表，素
    行良好，被告乙○○酒精含量超出允許駕車之０點２５毫克之標準甚多，仍然騎
    乘機車相當危險等一切情狀，量處如主文所示之刑及易科罰金之折算標準。查被
    告乙○○無犯罪前科，其酒後與被告丁○○之自小貨車擦撞，受有頭部外傷合併
    硬腦膜下出血及頭皮裂傷、肋骨骨折合併枷鎖胸、左側氣胸、左側鎖股骨折等傷
    害，並導致有語言能力障礙、左側肢體輕癱等傷害，傷勢非經，又被告乙○○精
    神耗弱致不能處理自己事務，經本院裁定宣告為禁治產人，有本院九十二年度禁
    字第三四號民事裁定可考，並有乙○○身心障礙手冊可參，顯不適宜刑之執行，
    本院認併予宣告緩刑二年是適當的。
  二被告丁○○部分：
    (一)末按，刑法第十條第四項第三、四款所稱之重傷，係指左列傷害而言：三、毀
      敗語能、味能、或嗅能；四、毀敗一肢以上之機能。本院函詢雲林醫院有關乙○○之病情情形，答覆如說明二：張先生因頭部外傷併硬腦膜下出血及腦挫傷
      ，多處肋骨骨折、枷鎖胸及氣胸、鎖骨骨折於九十年七月至九十年十月住院治
      療，九十年十月起門診追治療，其語言功能障礙及左側肢體輕癱為部份功能障
      礙，尚未完全喪失機能．．．。有該院九十二年三月二十七日九二雲醫歷字第
      一八五九號函可考（本院卷第九十八頁），依被害人乙○○受傷之程度，顯未
      達毀敗一肢以上機能或毀敗語能之程度，應屬普通傷害。
    (二)核被告丁○○所為，係犯刑法第二百八十四條第一項前段之普通過失傷害罪，
      公訴人認係犯同條第一項後段之過失致重傷罪，尚有未洽，起訴法條應予變更
      。爰審酌被告丁○○無犯罪前科，有其臺灣高等法院被告前國前案紀錄表可查
      ，素行尚佳，被害人乙○○所受之傷勢非輕，然而本件被告丁○○過失情節尚
      屬輕微等一切情狀，量處如主文所示之刑，及易科罰金之折算標準。
    (三)末查，被告丁○○肇事後雖主動打電話報警，已據警員甲○○到院陳明，惟刑
      法第六十二條前段有關自首之規定，必須對於未發覺之罪自首而接受裁判，為
      其要件，被告丁○○雖於肇事後打電話報警，並於現場等候警員到場處理，然
      而被告丁○○自始否認有過失，要與自陳犯罪接受裁判之自首要件不符，併予
      指明。
據上論斷，應依刑事訴訟法第三百零六條、第二百九十九第一項、第三百條，刑法第
一百八十五條之三、第二百八十四條第一項前段、第四十一條第一項前段、罰金罰鍰
提高標準條例第一條前段、第二條、第七十四條第一項第一款，判決如主文。
本案經檢察官丙○○到庭執行職務。
中      華      民      國      九十三      年    三    月    三十一    日
                                         臺灣雲林地方法院刑事第二庭
                                             審判長法官  林  輝  煌
                                                 法  官  柯  志  民
                                                 法  官  陳  定  國
右正本證明與原本無異。
如不服本判決，應於判決送達後十日內向本院提出上訴狀( 應附繕本 )。
                                                 書記官  蘇  靜  怡
中      華      民      國      九十三      年    三    月    三十一    日
附錄本案論罪科刑法條全文：
中華民國刑法第一百八十五條之三
服用毒品、麻醉藥品、酒類或其他相類之物，不能安全駕駛動力交通工具而駕駛者，
處一年以下有期徒刑、拘役或三萬元以下罰金。
中華民國刑法第二百八十四條(過失傷害罪)
因過失傷害人者，處六月以下有期徒刑、拘役或五百元以下罰金，致重傷者，處一年
以下有期徒刑、拘役或五百元以下罰金。
從事業務之人，因業務上之過失傷害人者，處一年以下有期徒刑、拘役或一千元以下
罰金，致重傷者，處三年以下有期徒刑、拘役或二千元以下罰金。
